【裁判字號】    99,訴,73
【裁判日期】    990805
【裁判案由】    證券投資信託及顧問法
【裁判全文】
臺北高等行政法院判決
                                        99年度訴字第73號
                                     99年7月15日辯論終結
原      告  甲○○
訴訟代理人  邢  越律師
被      告  行政院金融監督管理委員會
代  表  人  陳裕璋（主任委員）
訴訟代理人  丁○○
            乙○○
上列當事人間因證券投資信託及顧問法事件，原告不服行政院中
華民國98年11月16日院臺訴字第0980096792號訴願決定，提起行
政訴訟，本院判決如下：
    主  文
原告之訴駁回。
訴訟費用由原告負擔。
    事實及理由
一、程序事項：本件起訴時被告之代表人原為陳，嗣於本件訴
    訟程序進行中變更為陳裕璋，有行政院金融管理委員會99年
    6月2日金管證投字字第0990030169號令影本在卷足憑，茲由
    其於99年6月11日（本院總收文日戳）具狀聲明承受訴訟，
    核無不合，應予准許，合先敘明。
二、事實概要：緣原告前為○○○證券投資顧問股份有限公司（
    以下簡稱○○○投顧公司，於98年9月15日更名為○○證券
    投資顧問股份有限公司《以下簡稱○○投顧公司》）業務人
    員，未取得證券投資分析人員資格，卻在97年8月22日、23
    日、25日、26日，於傳播媒體正聲廣播電台播出之金融教育
    投資情報節目，以接受民眾call in方式，對民眾詢問個股
    時，分析講述與證券投資有關之內容，並提供操作建議，而
    有從事證券投資分析之行為，違反證券投資顧問事業負責人
    與業務人員管理規則（以下簡稱投顧事業人員管理規則）第
    5條第2項之規定，被告乃依證券投資信託及顧問法（以下簡
    稱投信投顧法）第102條、第104條規定，於98年1月23日以
    金管證四字第0980003335號裁處書（以下簡稱原處分）予以
    糾正，並命令○○○投顧公司解除原告職務。原告對原處分
    表示不服，於98年2月24日提起訴願，遭決定駁回，遂向本
    院提起本件行政訴訟。
三、本件原告主張：
  (一)被告以原處分命○○○投顧公司「解除行為時業務人員甲○
    ○職務」，無非係以原告登錄於該公司業務人員期間（96年
    10月25日至97年9月5日），未具備證券投資分析人員資格，
    卻分別於97年8月22日、8月23日、8月25日、8月26日在傳播
    媒體正聲廣播電台金融教育投資情報節目中，以接受民眾
    call in方式，對民眾詢問個股從事分析並提供操作建議，
    違反投顧事業人員管理規則第4條第1項及第5條第2項之規定
    ，「擔任證券投資顧問事業證券投資分析人員應具備下列資
    格之一：(一)參加同業公會委託機構舉辦之證券投資分析人員
    測驗合格……及(二)證券投資顧問事業於各種傳播媒體從事投
    資分析之人員應具備前條第一項各款資條件之一」。
  (二)惟原告於96年8月1日至○○○投顧公司任職，並依民法僱傭
    之法律關係擔任業務人員，惟因故於97年6月2日向該公司提
    出辭職，雙方並約定給予緩衝期2個月，以利另尋工作，同
    年8月16日已完成離職手續，且經公證在案。參照民法第488
    條規定，自97年8月17日起，原告與○○○投顧公司之僱傭
    法律關係即終止消滅，是原告上開僱傭關係終止後，縱使於
    97年8月22日、8月23日、8月25日及8月26日，於上開傳播媒
    體從事證券投資分析，被告裁處○○○投顧公司「解除」當
    時已非業務人員之原告職務，原處分嫌有未當，而訴願決定
    亦未詳加審酌，自應予撤銷等情；並聲明求為判決撤銷訴願
    決定及原處分。
  (三)原告聲請調查證據如下：
    1.聲請通知證人秦志業，待證事項：證明原告97年6月2日後
      即停止支薪，97年8月18日完成離職手續。
    2.聲請通知人陳威琳，待證事項：證明與郇金庸之僱傭契約
      至97年8月18日終止，因公司延遲至97年9月5日才正式向
      公會提出申報離職。
四、被告則以：
  (一)按證券投資顧問事業業務人員執行業務，應由所屬證券投資
    顧問事業向中華民國證券投資信託暨顧問商業同業公會（下
    稱同業公會）登錄。依同業公會之個人歷史登錄資料表，原
    告於96年8月1日至97年9月5日係登錄為○○○投顧公司業務
    人員。原告於97年12月4日陳述意見時，雖主張其係97年9月
    5日辭職，且已於97年9月8日向同業公會辦理註銷登錄，並
    檢附○○投顧公司開立之離職證明書及同業公會受理收件申
    報表為證，且○○投顧公司97年12月8日之陳述意見，亦與
    原告主張其於97年9月5日辭職一致。
  (二)然查原告所稱其於97年6月2日即已向○○○投顧公司提出辭
    職乙節，與上開原告自述及○○投顧公司陳述意見自相矛盾
    ；且原告主張其於97年8月16日已完成離職手續，惟查華盛
    頓投顧公司97年8月份仍代為給付勞健保費為新臺幣（下同
    ）4,535元，該金額復高於97年7月之3,101元，顯不合理，
    是原告所稱97年8月16日完成辭職手續，自不足採。
  (三)又按證券投資顧問事業為特許事業，依投顧事業人員管理規
    則第6條第1項規定，證券投資顧問事業之業務人員，除法令
    另有規定外，應為專任；其於執行職務前，應由所屬證券投
    資顧問事業向同業公會登錄，非經登錄，不得執行業務；同
    規則第9條規定，第6條之人員有異動者，證券投資顧問事業
    應於異動次日起5個營業日內，向同業公會登錄，證券投資
    顧問事業在辦妥異動登錄前，對各該人員之行為仍不能免責
    。故證券投資顧問事業從業人員之認定係以同業公會之登錄
    資料為主。
  (四)本件依同業公會之個人歷史登錄資料表，原告於96年8月1日
    至97年9月5日登錄為○○○投顧公司業務人員，原告所稱參
    照民法第488條規定，自97年8月17日起，其與○○○投顧公
    司之僱傭法律關係即終止消滅云云，顯為卸責之詞，自不足
    採，原告之主張為無理由，應予駁回；並聲明求為判決駁回
    原告之訴。
五、本件兩造之爭點厥為被告所為系爭原處分有無違誤？經查：
  (一)按「主管機關於審查證券投資信託事業、證券投資顧問事業
    、基金保管機構及全權委託保管機構所申報之財務、業務報
    告及其他相關資料，或於檢查其財務、業務狀況時，發現有
    不符合法令規定之事項，除得予以糾正外，並得依法處罰之
    。」、「證券投資信託事業及證券投資顧問事業之董事、監
    察人、經理人或受僱人執行職務，有違反本法或其他有關法
    令之行為，足以影響業務之正常執行者，主管機關除得隨時
    命令該事業停止其1年以下執行業務或解除其職務外，並得
    視情節輕重，對該事業為前條所定之處分。」，投信投顧法
    第102條、第104條分別定有明文。次按「擔任證券投資顧問
    事業證券投資分析人員，應具備下列資格之一：一、參加同
    業公會委託機構舉辦之證券投資分析人員測驗合格者……」
    、「證券投資顧問事業於各種傳播媒體從事證券投資分析之
    人員，應具備前條第一項各款資格條件之一」，復分別為投
    顧事業人員管理規則第4條第1項及第5條第2項所規定。
  (二)原告前於96年8月1日至97年9月5日止，係登錄為○○○投顧
    公司業務人員，未取得證券投資分析人員資格，卻在97年8
    月22日、23日、25日、26日，於傳播媒體正聲廣播電台播出
    之金融教育投資情報節目，以接受民眾call in方式，對民
    眾詢問個股時，分析講述與證券投資有關之內容，並提供操
    作建議，而有從事證券投資分析之行為，違反投顧事業人員
    管理規則第5條第2項之規定，被告乃依投信投顧法第102條
    、第104條規定，以原處分命令○○○投顧公司解除原告職
    務。原告不服，提起訴願，遭決定駁回，遂向本院提起本件
    行政訴訟，並主張如事實欄所載。
  (三)惟按行政處分撤銷訴訟之目的，在於廢棄行政處分之效力，
    以解除當事人權益免受該行政處分效力之影響，亦即人民提
    起撤銷訴訟之訴訟對象在於解除行政處分規範效力。經查本
    件原告所提撤銷訴訟之標的即原處分，其對象係○○○投顧
    公司，主旨為「處○○○證券投資顧問股份有限公司（下稱
    ○○○投顧）糾正；並命令○○○投顧解除行為時業務人員
    甲○○君職務。」，核其內容固與原告息息相關，但系爭原
    處分有無違誤，仍需就○○○投顧公司是否有違反投信投顧
    法相關規定論斷，合先說明。
  (四)茲原告雖對其於97年8月22日、23日、25日、26日，在正聲
    廣播電台播出之金融教育投資情報節目之側錄帶及譯文之內
    容，亦即有於傳播媒體從事證券分析之行為事實一節並不爭
    執，惟以其早於97年8月18日已離開○○○投顧公司，薪水
    亦結算至該日，渠等間之僱佣關係業已終止，是其於系爭行
    為時自無違法可言云云資為主張。然查：
  (1)依投顧事業人員管理規則第6條規定，擔任業務員之原告於
    執行職務前，應由○○○投顧公司向投信投顧公會登錄，非
    經登錄，不得執行業務。惟此所謂「執行業務」係指其具備
    「業務員」資格所可從事分析之活動而言，此尚與投顧人員
    管理規則第4條第1項及第5條第2項所規定，於各種傳播媒體
    為證券投資分析之行為，需具備『從事證券投資分析之資格
    』者迥然不同，本不得混為一談。是原告所具備之證券業務
    員資格，雖可從事證券投資分析活動，但不可以在公開媒體
    講述從事證券投資分析，其於97年8月22日、23日、25日、
    26日，於傳播媒體正聲廣播電台播出之金融教育投資情報節
    目，以接受民眾call in方式，對民眾詢問個股時，分析講
    述與證券投資有關之內容，並提供操作建議，而有從事證券
    投資分析之行為，至堪認定。爰舉例如下：
  「……『2301』天龍八部軟體給各位一個訊息，在28.7元有
    賣出訊號，暫時沒有買進訊號，……。」
  「『2317』175元出現買進訊號……。」、「基本上鋼鐵股
    因鎳價上漲，這個時候是進場的好時機，已經超跌，50元跌
    到25元當然會反彈，波段會到那裡是我們要計較的，至少跌
    到20元………，」
  「合晶（6182 ）這檔股票從這個225元跌到93元反彈到180
    元又跌到91.1元，第二隻腳就是給你機會，你會跑又買到最
    低點，沒把握機會的人，當然現在還是去買的好，因為只要
    油價繼續漲，那股價就會漲，這檔股票現在是買點，15,000
    張只有小壓力，25000張才是賣點。」
  「威盛（2388）這檔股票18-24元來來回回，跌破20元就買
    進，漲到24元看量放大到4、5萬張就賣，量縮到1萬張就可
    以買。」
  「群創是鴻海集團的股票，過去從180元跌到90元再跌到45
    元，……在這裡量縮到1萬張就是安全的買點，放大到5萬張
    就是賣點，我們是跟著量來做的……。」
  「味全是可以注意的股票，從幾個角度來講：其成本在60元
    以上，從以前平均成本58點多，現在已經60元以上了。」
  「南亞這檔股票基本上52.3元有賣出的訊號，已破50元，49
    元還可以考慮一下，49元來回操作。」
    故本件有無被告所指該當於投信投顧法第102條、第104條規
    定之情形，而有糾正○○○投顧公司，並命其解除行為時業
    務人員即原告之職務之必要，厥為本件審斷重點之所在。
  (2)經查原告係於自96年8月1日起至97年9月5日止，登錄為華盛
    頓投顧公司業務人員，而○○○投顧公司係於97年9月8日向
    投信投顧公會申報原告已於97年9月5日離職，嗣該公會並於
    97年9月11日核准申報，有○○○投顧公司97年9月8日之申
    報表等影本在卷可稽。是本件原告為系爭行為時，仍係華盛
    頓投顧公司之業務員，堪以確定。
  (3)又自投顧人員管理規則第4條及第5條之立法意旨，可知同規
    則第2條第2項第2款所稱「業務人員可從事證券投資分析活
    動、講授或出版」，係排除該規則第4條及第5條所指在各種
    傳播媒體從事證券投資分析需具備之資格及條件限制而言，
    此對照上開條文規定及前述具備『從事證券投資分析之資格
    』者之要件亦明。
  (4)則被告以投顧人員管理規則第4條規定，擔任證券投資顧問
    事業證券投資分析人員需具備「參加中華民國證券投資信託
    暨顧問商業同業公會（以下簡稱投信投顧公會）委託證券暨
    期貨市場發展基金會（以下簡稱證基會）機構舉辦之證券投
    資分析人員測驗考試合格者」之條件，即經證基會（投信投
    顧公會委辦）核發證券投資人員測驗合格證書者，始能於傳
    播媒體從事證券分析之行為活動；且投顧人員管理規則第5
    條第2項明定，證券投資顧問事業於各種傳播媒體從事傳播
    之人員應具備該規則第4條第1項各款資格條件之一，原告既
    無上開證明資格文件，顯違該規定，故依投信投顧法第102
    條、第104條規定予以糾正○○○投顧公司，並命其對原告
    為解除職務，所為處分即非無憑。
  (5)至原告所舉其與○○○投顧公司，已於97年6月間在臺灣台
    北地方法院所屬民間公證人邱瑞忠事務所，就渠等僱佣契約
    結束及股權讓與等事項進行公證一節。經查，投信投顧法第
    102條、第104條規定，旨在管理證券投資信託事業、證券投
    資顧問事業、基金保管機構等業者，以有該當於相關法律規
    定為成立之前提，並不問違章行為之故意過失，蓋其性質究
    與行政罰有別，無涉可責性或歸責性，故僅需業者符合法律
    所規定之構成要件，即應予處分。是縱原告有與○○○投顧
    公司達成協議或作成公證，仍無解於○○○投顧公司違章事
    實之成立，原告所稱仍不能撼動系爭原行政處分之合法性，
    自應予駁回。至其所請求調查證據部分，即無傳訊證人調查
    之必要，附此陳明。
  綜上所述，本件被告所為處分，揆諸首揭法條規定及上開說明
  ，並無違誤，訴願決定予以維持，並無不合，原告徒執前詞，
  訴請撤銷，為無理由，應予駁回。另兩造其餘之主張及陳述等
  ，因與本件判決結果不生影響，爰不予一一指駁論究，併此述
  明。
據上論結，本件原告之訴為無理由，依行政訴訟法第98條第1項
前段，判決如主文。
中    華    民    國    99    年    8     月    5     日
                    臺北高等行政法院第六庭
                              審判長法  官  闕  銘  富
                                    法  官  帥  嘉  寶
                                    法  官  林  育  如
上為正本係照原本作成。
如不服本判決，應於送達後20日內，向本院提出上訴狀並表明上
訴理由，如於本判決宣示後送達前提起上訴者，應於判決送達後
20日內補提上訴理由書（須按他造人數附繕本）。
中    華    民    國    99    年    8     月    5     日
                                    書記官  劉  育  伶

司法院資訊處製作；財團法人民間司法改革基金會備份。
